【裁判字號】    95,破抗,61
【裁判日期】    951204
【裁判案由】    宣告破產
【裁判全文】
臺灣高等法院民事裁定                  95年度破抗字第61號
抗告人  甲○○
上列抗告人因聲請宣告破產事件，對於中華民國九十五年十月十
三日台灣新竹地方法院九十五年度破字第九號所為裁定，提起抗
告，本院裁定如下：
    主      文
原裁定廢棄。發回台灣新竹地方法院。
    理      由
一、原裁定意旨略以：「無從認定聲請人（本件抗告人）確有其
    所陳報之現金財產二十五萬五千六百元；縱認聲請人確有現
    金二十五萬五千六百元之財產存在，則構成破產財團之聲請
    人所有上開財產，恐連支應相關之破產財團之分配所生之費
    用、破產管理人之報酬等財團費用均有不足，更不可能讓其
    他債權人可藉由破產程序之進行而受有債權之公平受償及分
    配，是本件難認有對聲請人宣告破產之實益，以及進行破產
    程序之必要。」等語。
二、抗告意旨略以：「(一)僅需債務人有不能清償債務之情事，即
    可宣告破產，至於宣告破產有無實益，非宣告破產時所應斟
    酌之要件。(二)抗告人現有財產均未有別除權存在，而有二十
    五萬元之多，亦應足以構成破產財團，以支付破產程序所生
    之費用及分配債務，而有破產宣告之實益。」等語。
三、按破產，對債務人不能清償債務者，宣告之。破產法第五十
    七條定有明文。又依同法第一百四十八條規定之旨趣，除債
    務人之財產不敷清償破產財團之費用及財團之債務外，尚難
    認無宣告破產之實益。而於裁定前，法院得依職權為必要之
    調查，並傳訊債務人、債權人及其他關係人。同法第六十三
    條第二項亦有明文。是以法院就破產之聲請，應依職權為必
    要之調查，倘債務人確係毫無財產可構成破產財團，或債務
    人之財產不敷清償破產財團之費用及財團之債務，無從依破
    產程序清理其債務時，始得以無宣告破產之實益，裁定駁回
    聲請，此觀司法院二十五年院字第一五０五號解釋自明。（
    見最高法院八十六年台抗字第四七九號裁判）準此，認定有
    無宣告破產之實益，除債務人確係毫無財產可構成破產財團
    外，法院應調查審認債務人之財產是否足敷清償破產財團費
    用及財團債務，而非以破產債權是否得受清償而定。經查，
    抗告人於原法院主張現有資產為現金二十五萬五千六百元，
    其債務總額為二百四十一萬九千零一十八元，有抗告人提出
    之債務人之財產目錄、債務人之債權人清冊、債務人之財產
    狀況說明書各一紙（見原法院卷第十八至二０頁）附卷可稽
    。原法院雖經命抗告人限期補正而未補正，致使原裁定無從
    認定抗告人確有上開現金資產。然經抗告人於本院提出台灣
    銀行台中港分行，發票日九十五年十月六日之支票影本為證
    （本院卷證六）。是應足堪認定抗告人並非毫無資產，而確
    有此項財產。惟抗告人所自承之債務，是否確無別除權？上
    開財產是否不足構成破產財團？是否確實不足清償破產財團
    之管理、變價及分配所生之費用，及破產管理人之報酬暨抗
    告人及其家屬之必要生活費等最基本之財團費用及財團債務
    ？即有疑義。抗告人雖未提出具體事證以實其說，惟依上開
    說明，法院就破產之聲請，應依職權為必要之調查，原法院
    就此等相關問題未予具體詳查，遽以上開裁定意旨為由，駁
    回抗告人之聲請，實嫌速斷。抗告意旨執此指摘原裁定不當
    ，求予廢棄，為有理由。爰由本院將原裁定廢棄，發回原法
    院詳為調查，另為適當之處置。
四、據上論結，本件抗告為有理由，爰裁定如主文。
中    華    民    國    95    年    12    月    4     日
                    民事第三庭
                        審判長法  官   林敬修
                              法  官   張靜女
                              法  官   藍文祥
正本係照原本作成。
本裁定除以適用法規顯有錯誤為理由，並經本院許可外，不得再
抗告。如提起再抗告，應於收受後10日內委任律師為訴訟代理人
向本院提出再抗告狀。並繳納再抗告費新台幣一千元。
中    華    民    國    95    年    12    月    5     日
                              書記官   顧倪淑貞


司法院資訊處製作；財團法人民間司法改革基金會備份。
